【裁判字號】    89,交訴,20
【裁判日期】    890310
【裁判案由】    公共危險
【裁判全文】
臺灣新竹地方法院刑事判決                        八十九年度交訴字第二號
    公  訴  人  臺灣新竹地方法院檢察署檢察官
    被      告  乙○○
右列被告因公共危險案件，經檢察官提起公訴（八十八年度偵字第六八一四號），本
院判決如左：
    主      文
乙○○無罪。
    理      由
一、公訴意旨略以：被告乙○○於民國八十八年四月三十日晚上八時三十分許，駕駛
    車牌號碼ＪＳ－四０二九號自用小客車，嗣行經新竹縣湖口鄉○○路八二號前時
    ，與甲○○所駕駛之車牌號碼ＭＸＣ－九九０號重機車發生車禍肇事，致甲○○
    因此車禍受有左脛腓骨粉碎性骨折等傷害。詎其於車禍發生後，僅下車查看其車
    有無損壞後，即行逃逸離去，並未將甲○○及另名傷者丙○○送醫，嗣經警依現
    場目擊者所記下之車號而循線查獲，因認被告涉有刑法第一百八十五條之四之駕
    駛動力交通工具肇事，致人受傷後逃逸罪嫌。
二、訊據被告乙○○堅決否認有駕駛動力交通工具肇事，致人受傷後逃逸犯行，並辯
    稱本案係因甲○○騎乘之車牌號碼ＭＸＣ－九九０號重機車欲從伊左側即中線超
    車，惟適遇對向來車而退回時，乃擦撞伊所駕駛之車牌號碼ＪＳ－四０二九號自
    用小客車左後方保險桿，旋伊下車查看僅保險桿歪掉，伊認無關係，且伊認為係
    甲○○肇事，即先行離去，伊並無肇事逃逸之意等語。經查：
（一）本案車禍之發生確係因甲○○於前揭時、地騎乘車牌號碼ＭＸＣ－九九０號重
      機車欲從被告所駕駛之車牌號碼ＪＳ－四０二九號自用小客車左側即中線超車
      ，而未與被告所駕駛之車牌號碼ＪＳ－四０二九號自用小客車保持安全間距，
      嗣發現對向車道來車時，乃緊急退回，而擦撞被告所駕駛之車牌號碼ＪＳ－四
      ０二九號自用小客車左後方，並因之當場人車倒地，而滑向為向車道，再撞擊
      對向車道由丙○○所騎乘之車牌號碼ＲＭＤ－五二五號機車，甲○○因之而受
      有左脛腓骨粉碎性骨折、丙○○受有頭部外傷及多處擦傷之傷害等情，業據證
      人丙○○於臺灣新竹地方法院檢察署八十八年度偵字第五二七六號案件警訊及
      偵查中證述綦詳，有前開案件證人丙○○警訊暨偵查筆錄、道路事故交通調查
      報告表及照片八張、診斷證明書二紙等在卷可稽。參以甲○○亦不否認確係由
      被告所駕駛之車牌號碼ＪＳ－四０二九號自用小客車左側即中線超車，適遇對
      向來車而退回時，始發生本件車禍等情。據此，甲○○所騎乘之車牌號碼ＭＸ
      Ｃ－九九０號重機車既原係欲從被告所駕駛之車牌號碼ＪＳ－四０二九號自用
      小客車左側超車，則其加速騎乘至與被告所駕駛之車牌號碼ＪＳ－四０二九號
      自用小客車左側時，即應係與被告所駕駛之車牌號碼ＪＳ－四０二九號自用小
      客車平行，且車速亦應比被告所駕駛之車牌號碼ＪＳ－四０二九號自用小客車
      快（否則即無從超車），顯然本件車禍應確係甲○○發現對向車道來車而退回
      時，乃即時減速退回原車道，致擦撞尚未超越之被告所駕駛之車牌號碼ＪＳ－
      四０二九號自用小客車左後方保險桿甚明。且本件車禍送請臺灣省竹苗區車輛
      行車事故鑑定委員會鑑定結果，亦為相同之認定，而認本件車禍確係因甲○○
      駕駛重機車超車未保持安全間隔為肇事因素，被告及證人丙○○則均無肇事因
      素，此有臺灣省竹苗區車輛行車事故鑑定委員會八十八年十一月二十二日竹鑑
      字第８８９６０號鑑定意見書附卷足參。揆諸前開說明，被告辯稱本件車禍純
  係因丁  虔騎乘車牌號碼ＭＸＣ－九九０號重機車欲從伊左側即中線超車，惟
      適遇對向來車而退回時，乃擦撞伊所駕駛之車牌號碼ＪＳ－四０二九號自用小
      客車左後方保險桿肇事等情，應堪採信。至甲○○猶陳稱係伊減速退回時，被
      告所駕駛之車牌號碼ＪＳ－四０二九號自用小客車左後方保險桿擦撞伊所騎乘
      之車牌號碼ＭＸＣ－九九０號重機車云云，乃係推卸之詞，洵無足採。
（二）第按，刑法第一百八十五條之四之駕駛動力交通工具肇事，致人受傷後逃逸罪
      ，立法意旨固係為維護交通安全，加強救護，以減少被害人之死傷，促使駕駛
      人於肇事後，能對被害人即時救護。然揆諸前開立法意旨，除行為人需有駕駛
      動力交通工具肇事致人受傷之行為外，尚需有肇事逃逸之主觀犯意。經查，本
      件車禍之發生既純係甲○○駕駛重機車超車未保持安全間隔，而被告僅係在正
      常之駕駛行進中受甲○○重機車之擦撞，已如前述，故被告就本件車禍之發生
      ，自無何「肇事」可言。再者，本件車禍之發生，肇事責任明確，尚與一般車
      禍案件發生時，可能尚處於肇事責任不明之狀態不同。是被告辯稱伊認本件車
      禍純係因甲○○所肇事，且伊所駕駛之車牌號碼ＪＳ－四０二九號自用小客車
      僅左後方保險桿歪掉，乃認無關係，而逕行駛離現場，伊並無肇事逃逸之犯意
      等情，應尚堪採信。
三、綜上，本件件車禍之發生，既非係因被告肇事所致，且被告亦無肇事逃逸之主觀
    犯意，應尚與刑法第一百八十五條之四之駕駛動力交通工具肇事，致人受傷後逃
    逸罪之構成件不合，自難以該罪相繩。此外，復查無其他積極證據足資證明被告
    有何駕駛動力交通工具肇事，致人受傷後逃逸之情事，應認為其犯罪尚不能證明
    ，爰依法為其無罪判決之諭知。
據上論斷，應依刑事訴訟法第三百零一條第一項，判決如主文。
本案經檢察官黃仁宏到庭執行職務。
中      華      民      國      八十九      年    三    月    十        日
                                  臺灣新竹地方法院刑事第二庭
                                      法  官  汪  銘  欽
右正本證明與原本無異
如不服本判決書應於送達後十日內向本院提出上訴狀（應附繕本），上訴於台灣高等
法院。
                                      書記官  鄭  敏  郎
中      華      民      國      八十九      年    三    月    十        日


司法院資訊處製作；財團法人民間司法改革基金會備份。
